【裁判字號】    99,訴,817
【裁判日期】    991022
【裁判案由】    毒品危害防制條例
【裁判全文】
臺灣臺北地方法院刑事判決               99年度訴字第817號
公  訴  人  臺灣臺北地方法院檢察署檢察官
被      告  丙○○
指定辯護人  本院公設辯護人乙○○
上列被告因毒品危害防制條例案件，經檢察官提起公訴（99年度
偵字第5433號），本院判決如下：
    主  文
丙○○轉讓第三級毒品，處有期徒刑陸月，如易科罰金，以新臺
幣壹仟元折算壹日。扣案之第三級毒品愷他命壹包（驗前淨重零
點肆柒捌公克、驗餘淨重零點肆柒柒伍公克）及轉讓第三級毒品
所得之財物新臺幣伍佰元均沒收之。
    事  實
一、丙○○於民國99年2 月13日晚間11時許，向真實姓名、年籍
    不詳、綽號「馨葳」之成年女子購買每包新臺幣（下同）50
    0 元之第三級毒品愷他命（Ketamine，即俗稱之K 他命）3
    包，欲供己施用（並無證據證明所持有之愷他命純質淨重已
    逾20公克），其明知愷他命係毒品危害防制條例第2 條第2
    項第3 款所管制之第三級毒品，依法不得轉讓，竟基於轉讓
    第三級毒品之犯意，於99年2 月14日下午某時許，因甲○○
    詢問有無愷他命，丙○○遂於當日下午4 時10分許，在臺北
    市○○區○○路、延壽街口，將其前晚所取得之愷他命其中
    1 包，依其取得之原價即每包500 元之價格，有償轉讓予甲
    ○○，適為警巡邏當場查獲，並扣得第三級毒品愷他命1 包
    （毛重0.678 公克、驗前淨重0.478 公克）及1,500 元。
二、案經臺北市政府警察局松山分局報請臺灣臺北地方法院檢察
    署檢察官偵查後起訴。
    理  由
一、按被告以外之人於審判外之言詞或書面陳述，除法律有規定
    者外，不得作為證據，刑事訴訟法第159 條固定有明文，惟
    被告以外之人於審判外之陳述，雖不符同法第159 條之1 至
    之4 規定，而經當事人於審判程序同意作為證據，法院審酌
    該言詞陳述或書面陳述作成時之情況，認為適當者，亦得為
    證據。又當事人、代理人或辯護人於法院調查證據時，知有
    第159 條第1 項不得為證據之情形，而未於言詞辯論終結前
    聲明異議者，視為有前項之同意，此亦據同法第159 條之5
    規定明確。查本案所引用之證據資料（詳後引證據），其中
    傳聞證據部分，縱無刑事訴訟法第159 條之1 至第159 條之
    4 或其他規定之傳聞證據例外情形，亦因被告及其辯護人、
    檢察官或同意可作為證據使用，或未聲明異議，依刑事訴訟
    法第159 條之5 第1 項、第2 項之規定，本院審酌該證據作
    成之情況，並無不當，故其等於審判外之陳述，自得作為本
    案之證據。又按本案認定事實所引用之文書證據、物證等證
    據，並無證據證明係公務員違背法定程序所取得，亦無刑事
    訴訟法第159 條之4 之顯有不可信之情況與不得作為證據之
    情形，本院斟酌本案卷內之證據並非非法取得，亦無證明力
    明顯過低之情形，且經本院於審判期日依法進行證據之調查
    、辯論，被告於訴訟上之程序權，已受保障，前揭各該證據
    ，均得採為證據，先予敘明。
二、訊據被告丙○○固坦承有於99年2 月13日晚間向「馨葳」購
    買每包500 元之愷他命3 包欲供己施用，並於翌日下午4 時
    10分許，在上開地點，交付其中1 包愷他命予證人甲○○，
    並收取500 元代價等事實，惟否認有何轉讓及販賣愷他命之
    犯行，辯稱：甲○○是在99年2 月13日晚間就打電話問有沒
    有愷他命，其說沒有，但因其要去拿愷他命，所以就問甲○
    ○要不要順便幫忙拿，甲○○當晚有再打電話來，其就告知
    有愷他命，但是要晚一點，因為甲○○本來就要還錢，兩人
    遂相約隔天下午見面，其只是代甲○○拿愷他命，並不是轉
    讓毒品云云。辯護人則以：本案係證人甲○○主動要被告代
    為購入愷他命，被告始向賣主購買愷他命後轉交甲○○，故
    被告所為至多僅構成幫助施用第三級毒品罪，與轉讓第三級
    毒品無涉等語為被告辯護。經查：
  (一)上開事實，業據證人甲○○於偵訊時結證：被告是在臺北市
    ○○○路的誠品書店擺路邊攤賣銀飾，其係向被告買銀飾而
    認識，因之前有朋友說被告那邊有K 他命，所以就自己去找
    被告，被告曾給其幾次K 他命，都沒有收錢，之前都是打手
    機與被告聯絡，或是到誠品找被告，99年2 月14日即被查獲
    當天是打手機跟被告聯絡，並相約在被告住處附近，因之前
    跟被告買銀飾，所以要拿1,000 元還給被告，但其當時有跟
    被告拿K 他命，所以要多給500 元，扣案的K 他命1 包是被
    告交付的，在其身上查獲，1,500 元則是在被告身上被查獲
    的等語明確（見99年度偵字第5433號卷第55至56頁），此部
    分證述亦與被告於99年2 月14日偵訊時供稱：其最後1 次施
    用K 他命是於99年2 月14日下午，在家中施用，所施用之K
    他命是跟叫「馨葳」的成年女子買的，每次買都是包裝好的
    1 件500 元，重量約0.5 公克，證人甲○○今天下午打來問
    有無K 他命，其回答有，就與證人甲○○於下午4 時許約在
    臺北市○○路、延壽街口，其就給證人甲○○K 他命1 小包
    ，證人甲○○給其1,500 元，但其中的1,000 元是證人甲○
    ○要還的，K 他命1 包是500 元，就是「馨葳」給其1 包的
    容量等語互核相符（見上開偵查卷第48至49頁）。又扣案之
    白色結晶1 包（含包裝袋，毛重0.678 公克，淨重0.478 公
    克，取樣0.0005公克檢驗，驗餘淨重0.4775公克）經鑑驗之
    結果，確含有第三級毒品愷他命成分等情，有交通部民用航
    空局航空醫務中心99年3 月5 日航藥鑑字第0991351 號毒品
    鑑定書附卷可稽（見上開偵查卷第61頁），此外，復有自願
    受搜索同意書、扣押筆錄、扣押物品目錄表、扣押物品收據
    各2 份及扣押物照片1 張在卷可參（見上開偵查卷第15至25
    頁、第36頁），並有自被告處所查扣轉讓愷他命所得之現金
    500 元可資佐證，而被告於99年2 月14日為警查獲後，經採
    集尿液送臺灣尖端先進生技醫藥股份有限公司囑託鑑定結果
    ，確呈愷他命陽性反應，有該公司99年3 月3 日濫用藥物檢
    驗報告、臺北市政府警察局偵辦毒品案件尿液檢體委驗單及
    鑑定人結文各1 份可憑（見上開偵查卷第63至65頁）。足認
    被告因己施用愷他命所需，先於99年2 月13日晚間向他人購
    得愷他命後，證人甲○○係於99年2 月14日下午始詢問被告
    有無愷他命，並與被告相約在臺北市○○路、延壽街口，由
    被告將其所有之第三級毒品愷他命以每包500 元之價格有償
    轉讓予證人甲○○等事實，堪以認定。
  (二)被告與辯護人固以係因證人甲○○欲取用愷他命吸食，被告
    始應允所求，並代向綽號「馨威」購買，應屬幫助施用之犯
    行等語置辯。而證人甲○○嗣於本院99年8 月18日審理時到
    庭證稱：於99年2 月14日前晚，因其欠被告錢，遂打電話要
    約被告出來，後來就問被告有無K 他命，並請被告去幫忙詢
    問，被告說要幫忙去問問看，其隔1 小時後再打給被告，被
    告說有問到，價錢1 包是500 元，並相約隔天下午見面，99
    年2 月14日下午有打電話跟被告說到了云云（見本院卷一第
    23至24頁），然證人甲○○此部分供述，核與其先前在偵訊
    中之陳述，明顯不符，與被告於99年2 月14日遭查獲當天，
    在檢察官訊問時所述，係證人甲○○於該日下午打電話問有
    無愷他命等情，亦屬迥異，其真實性已顯有可疑。況證人甲
    ○○於本院審理時亦證稱：其不清楚被告有無說要跟誰問問
    看，也不是很瞭解K 他命的行情，亦無詢問過行情，不知被
    告有無多收或少收，也沒有問被告跟對方拿的價格是多少。
    之前曾向被告要愷他命約2 到3 次，是直接去誠品找被告，
    會先打電話問被告是否在誠品，但不會在電話問被告有無K
    他命，都是到現場才說等語（見本院卷一第23至26頁），顯
    見證人甲○○於本案遭查獲前向被告拿取愷他命時，僅須詢
    問被告是否在誠品書店，再直接前往該處拿取，不必先在電
    話中詢問被告有無愷他命，亦非請被告代為購買，故參諸其
    等前開拿取愷他命之慣例，證人甲○○此次實無例外先請被
    告代為詢問或購買後，再予以拿取愷他命之必要，且證人甲
    ○○對其請被告代為詢問購買愷他命之對象、價格均不知情
    ，亦不知愷他命之行情，由此益徵證人甲○○係直接向被告
    拿取愷他命，而非請其代為詢問。復參以證人甲○○於本院
    審理時證稱：其可以區分毒品買賣、轉讓或是代為購買，其
    直接跟被告買就是買賣，轉讓就是請被告幫忙詢問，代為購
    買就是請被告幫其去拿毒品，99年2 月14日是請被告幫其問
    ，被告說有毒品之後，其再去找被告等語（見本院卷一第26
    頁）；被告於本院行準備程序時亦供稱：是證人甲○○請其
    幫忙買愷他命，其幫忙買之後再交給證人甲○○云云（見本
    院卷一第13頁反面），顯見其等關於是否由被告代為詢問後
    再代為購買及係直接向被告拿取毒品二者間之差異，已能明
    顯分辨，惟如本件確係由證人甲○○先行委請被告代為詢問
    ，被告始代為購買愷他命等情為真，其等當可向警察及檢察
    官陳述上情，然被告及證人甲○○於警詢及檢察官訊問時，
    均完全未提及該點，是其等於本院審理時始均改稱前詞，顯
    有可疑。衡情被告係於被查獲當日經警詢問後，立即移送臺
    灣臺北地方法院檢察署由檢察官偵訊，被告於偵查中所為上
    開供述，距事實發生之時較近，記憶當更清晰，且甫經逮捕
    並解送檢察官，較無暇斟酌利害關係而為不實陳述或相互勾
    串供詞，比之事後毫無所據之翻異言詞，理應更為可採，而
    證人甲○○於99年4 月30日於偵訊時之證述，距離案發時間
    較近，且未於陳述時直接面對被告，其心理壓力較小，亦無
    餘裕相互勾串而為迴護之詞，顯無外力介入、干擾其陳述之
    情形，相較於其於本院審理時，已有足夠時間考慮其自身與
    被告間之利害關係，是證人甲○○於本院審理時改稱上情，
    顯係迴護被告之虛詞，尚不足援為被告有利之認定，其於偵
    訊中之證詞，顯較其於本院審理時翻異之證詞為可信。是被
    告此部分辯解，洵屬事後為圖卸責而虛構，要無可採。
  (三)綜上，本件事證明確，被告轉讓第三級毒品之犯行洵堪認定
    ，應依法論科。
三、核被告所為，係犯毒品危害防制條例第8 條第3 項之轉讓第
    三級毒品罪。被告為警查扣之愷他命1 包，毛重0.678 公克
    ，淨重0.478 公克，有前揭交通部民用航空局航空醫務中心
    毒品鑑定書在卷可稽，並無證據足認被告持有之愷他命純質
    淨重已逾20公克，自不涉刑事責任，故與被告嗣後轉讓愷他
    命之犯行尚不生低度行為與高度行為之吸收關係。公訴意旨
    雖認被告係犯毒品危害防制條例第4 條第3 項之販賣第三級
    毒品罪嫌，然按販賣毒品之所謂販賣行為，係行為人基於營
    利之目的，而販入或賣出毒品而言，換言之，販賣毒品者，
    其主觀上須有營利之意圖，且客觀上有販賣之行為，始足當
    之，如始終無營利之意思，以原價或低於原價有償讓與他人
    ，則難謂為販賣行為，僅得以轉讓罪論處，最高法院著有93
    年度臺上字第1651號、98年度台上字第6706號判決可參。經
    查，被告於上開時、地交付愷他命予證人甲○○時，雖以有
    償方式為之，然被告供稱係以其購買該包愷他命之原價予以
    轉讓，且證人甲○○於本院審理時亦證稱：其之前跟被告買
    銀飾，有欠錢，99年2 月14日下午見面時交給被告1,500 元
    ，其中1,000 元就是之前買銀飾欠的錢，500 元是拿愷他命
    的錢，其不知道被告給的毒品愷他命是如何而來，也不知道
    被告是以多少錢的價格向他人拿毒品，亦不知被告有無賺取
    價差，其對於愷他命的行情不太瞭解，亦無詢問，被告曾拿
    愷他命給其5 、6 次，但都沒有收錢等語在卷（見本院卷一
    第23至26頁），足見證人甲○○對於被告取得愷他命之原價
    、是否賺取價差及愷他命之行情等節，均不明瞭，且公訴人
    迄未就被告係以何價格之成本購得第三級毒品愷他命予以舉
    證，則被告嗣後以500 元之價格有償讓與該包愷他命予甲○
    ○是否獲利及其獲利之價格為何，均屬不明，自不能以被告
    及證人甲○○於警詢及偵訊中使用「販賣」、「購買」之詞
    彙，或被告於警詢時曾供稱係販賣該愷他命予證人甲○○，
    但沒啥利潤等語，即逕推論被告必係基於營利之意思或有利
    得，而將其他有利於被告之合理可能均予排除。更何況，依
    證人甲○○上開所證，被告亦曾免費提供5 、6 次愷他命之
    情形（此部分被告是否另涉有轉讓第三級毒品罪嫌，不在本
    件起訴範圍），再佐以被告係從事擺攤販販賣銀飾之工作，
    證人甲○○因向被告購買銀飾而認識，業據證人甲○○於偵
    訊時陳述在卷（見99年度偵字第5433號卷第55頁），則本件
    被告不無基於拉攏客戶之心理，而未在有償讓與愷他命給證
    人甲○○時從中獲利之可能，是被告所辯：其是原價轉讓，
    沒有牟利販賣等語，應屬可信，況本案被告並未遭查獲持有
    大量愷他命，益徵並無積極證據足資認定被告必係意圖販賣
    ，是以公訴人所舉證據尚無從證明被告轉讓第三級毒品愷他
    命予證人甲○○，有何營利之意圖，本院復查無其他積極證
    據足認被告有何營利意圖或實際利得可言，自難逕以販賣第
    三級毒品罪相繩，惟販賣與轉讓毒品間，二者基本社會事實
    相同，起訴法條應予變更。爰審酌被告無視於國家防制毒品
    危害之禁令，竟轉讓毒品給他人施用，不僅將助長毒品氾濫
    ，戕害他人之身心發展，甚可造成生理成癮性及心理依賴性
    ，戕害國民身心健康，且於犯後否認犯行，態度不佳，惟念
    其並無前科，有臺灣高等法院被告前案紀錄表附卷可稽，素
    行尚可，所轉讓第三級毒品愷他命之數量甚微，並衡酌被告
    為專科肄業，現以擺路邊攤，賣衣服為業，月入約2 至3 萬
    元等一切情狀，量處如主文所示之刑，並諭知易科罰金之折
    算標準。
四、另依毒品危害防制條例第18條第1 項前段規定，應予沒收銷
    燬之毒品，以經查獲之第一、二級毒品為限。又毒品依其成
    癮性、濫用性及對社會危害性，共分為四級，上開條例並就
    製造、運輸、販賣、意圖販賣而持有、以非法方法使人施用
    、引誘他人施用及轉讓不同等級之毒品等行為，分別定其處
    罰。至施用或持有第三、四級毒品，因其可罰性較低，故未
    設處罰之規定，僅就施用及持有第一、二級毒品科以刑罰。
    然鑑於第三、四級毒品均係管制藥品，特於同條例第11條之
    1 明定無正當理由，不得擅自持有；第18條第1 項後段復規
    定查獲之第三、四級毒品，無正當理由而擅自持有者，沒入
    銷燬之。從而，依同條例第18條第1 項後段應沒入銷燬之毒
    品，專指查獲施用或持有之第三、四級毒品而言；倘係查獲
    製造、運輸、販賣、意圖販賣而持有、以非法方法使人施用
    、引誘他人施用或轉讓第三、四級毒品，既屬同條例相關法
    條明文規定處罰之犯罪行為，即非該條項應依行政程序沒入
    銷燬之範圍。又同條例第19條第1 項所定「供犯罪所用或因
    犯罪所得之物」，係指犯第4 條至第9 條、第12條、第13條
    或第14條第1 項、第2 項之罪所用或所得之物，不包括毒品
    本身在內，是尚不得援用此項規定為第三、四級毒品之沒收
    依據。再同條例對於查獲之製造、運輸、販賣、意圖販賣而
    持有、以非法方法使人施用、引誘他人施用及轉讓第三、四
    級毒品之沒收，並無特別規定，如其行為已構成犯罪，則該
    毒品即屬不受法律保護之違禁物，應回歸刑法之適用，依該
    法第38條第1 項第1 款規定宣告沒收，始為適法。從而，扣
    案之愷他命1 包，原淨重0.478 公克，除取樣0.0005公克外
    ，驗餘淨重0.4775公克，係違禁物，應依刑法第38條第1項
    第1 款之規定宣告沒收，其包裝袋因包覆第三級毒品愷他命
    而留有殘渣，衡情已與毒品難以完全析離剝離，應將之同視
    為毒品，爰併依該條規定予以宣告沒收，至鑑驗耗用之毒品
    愷他命既已滅失，自無庸宣告沒收。又扣案之現金500 元，
    係被告轉讓愷他命所得財物，為被告所有因犯罪所得之財物
    ，應依毒品危害防制條例第19條第1 項之規定沒收之。至其
    餘扣案之現金1,000 元，係證人甲○○前向被告購買銀飾所
    返還予被告之款項，業據證人甲○○證述在卷（見99年度偵
    字第54 33 號卷第56頁），顯與本案轉讓愷他命之犯行無關
    ，自無庸宣告沒收，附此敘明。
據上論斷，應依刑事訴訟法第299 條第1 項前段、第300 條，毒
品危害防制條例第8 條第3 項、第19條第1 項，刑法第11條、第
41條第1 項前段、第38條第1 項第1 款，判決如主文。
本案經檢察官陳仕蘭到庭執行職務。
中    華    民    國    99    年    10    月    22    日
                  刑事第十九庭  審判長法  官  李明益
                                      法  官  高若珊
                                      法  官  林佑珊
上正本證明與原本無異。
如不服本判決應於收受送達後10日內向本院提出上訴書狀，並應
敘述具體理由；其未敘述上訴理由者，應於上訴期間屆滿後20日
內向本院補提理由書（均須按他造當事人之人數附繕本）「切勿
逕送上級法院」。
                                      書記官  陳宏璋
中    華    民    國    99    年    10    月    22    日
附錄本案論罪科刑法條：
毒品危害防制條例第8條
轉讓第一級毒品者，處 1 年以上 7 年以下有期徒刑，得併科新
臺幣 1 百萬元以下罰金。
轉讓第二級毒品者，處 6 月以上 5 年以下有期徒刑，得併科新
臺幣 70 萬元以下罰金。
轉讓第三級毒品者，處3 年以下有期徒刑，得併科新臺幣30 萬
元以下罰金。
轉讓第四級毒品者，處1 年以下有期徒刑，得併科新臺幣10 萬
元以下罰金。
前四項之未遂犯罰之。
轉讓毒品達一定數量者，加重其刑至二分之一，其標準由行政院
定之。

司法院資訊處製作；財團法人民間司法改革基金會備份。
